【裁判字號】    98,上易,17
【裁判日期】    980331
【裁判案由】    清償債務
【裁判全文】
臺灣高等法院高雄分院民事判決          98年度上易字第17號
上  訴  人  乙○○
            黃明義（即高雄市私立建志國英數短期補習班）
共      同
訴訟代理人  王仁聰律師
複 代 理人  李育任律師
被 上 訴人  甲○○
上列當事人間清償債務事件，上訴人對於中華民國97年12月4 日
臺灣高雄地方法院96年度訴字第1825號第一審判決提起上訴，本
院於98年3 月17日言詞辯論終結，判決如下：
    主  文
上訴駁回。
第二審訴訟費用由上訴人負擔。
    事實及理由
一、被上訴人主張：伊對上訴人乙○○有新台幣（下同）500 萬
    元之本票債權，並依法裁定本票債權准強制執行，且進行強
    制執行程序（原審96年度執字第51784 號），因而聲請就乙
    ○○對上訴人黃明義即高雄市私立建志國英數短期補習班（
    下稱建志補習班）自96年1 月至96年10月間之租金債權為強
    制執行，詎建志補習班（黃明義）對法院核發之執行命令聲
    明異議，否認乙○○對其有租金債權存在，致其無從受償，
    爰依法訴請確認上訴人乙○○對黃義明（即建志補習班）自
    96年1 月至同年10間有100 萬元之租金債權存在。原審審理
    結果判決：確認上訴人乙○○對上訴人黃明義（即建志補習
    班）有50萬元之租金債權存在。並駁回被上訴人其餘之訴。
    對上訴人之上訴，聲明求為判決：(一)上訴駁回。(二)第二審訴
    訟費用由上訴人負擔。
二、上訴人則以：建志補習班雖有使用現登記乙○○名下之房屋
    （高雄市前金區○○○路231-1 號，基地地號為前金區○○
    段348 號），但系爭房屋係黃明義所有，僅借用其子乙○○
    名義登記，且黃明義經營之建志補習班係執行業務而使用系
    爭房屋，依所得稅法第14條第1 項第5 類第4 款規定，不論
    上訴人乙○○係有償或無償提供系爭房屋，上訴人黃明義即
    建志補習班都必須申報租賃支出，故上訴人二人間之申報租
    賃稅捐紀錄，尚不能作為上訴人間有租金債權存在之證明。
    其不服原判決，上訴聲明求為判決：(一)原判決不利上訴人部
    分廢棄。(二)上廢棄部分被上訴人在第一審之訴駁回。(三)第一
    、二審訴訟費用由被上訴人負擔。
三、兩造不爭執及爭執事項：
  (一)兩造不爭執事項：
    1.被上訴人以原法院96年度票字第4734號確定裁定所載500
      萬元本票債權為執行名義，聲請就上訴人乙○○對上訴人
      黃明義即建志補習班之租金債權為強制執行（原審96年度
      執字第51784 號），嗣經原審核發執行命令，並於96年6
      月13日送達上訴人黃明義後，黃明義即建志補習班具狀聲
      明異議，否認租金債權存在。
    2.上訴人乙○○之財產資料中，於93、94、95年度均有建志
      補習班給付租金120 萬元之資料，有原審依職權調取之稅
      務電子閘門財產所得明細表在卷可憑。
    3.系爭建物現登記為上訴人乙○○所有，並由建志補習班營
      業使用中。
  (二)兩造爭執事項：
    上訴人乙○○與上訴人黃明義即建志補習班間，就系爭建物
    有無租賃關係，上訴人乙○○對上訴人黃明義即建志補習班
    有無系爭租金債權存在？
四、關於上訴人間就系爭房屋即高雄市前金區○○○路231-1 號
    間，確有租賃關係存在，且有租金之授受之事實與證據，原
    判決理由之論斷，詳盡且妥適，依民事訴訟法第454 條第2
    項規定，本院認關於攻擊或防禦方法之意見及法律上之意見
    與第一審判決相同，茲引用之而不再贅述。
五、上訴人上訴意旨雖稱：依據建志補習班會計小姐陳秋惠在原
    審之證詞，可知建志補習班並未實際支付租金予上訴人乙○
    ○，而是要申報租金支出，才符合所得稅法規定，且原審依
    職權調取上訴人二人相關存摺資料後，亦未發現建志補習班
    有入租金予乙○○之證據。另依據高雄市國稅局96年12月
    14日函文就建志補習班（黃明義）申報之93年度租賃支出為
    4,821,000元調整為4,000,000元。何以能調降，究竟93年之
    租金係4,821,000元或4,000,000元？查上訴人黃明義即建志
    補習班與上訴人乙○○就系爭房屋所有權各二分之一，其二
    人93、94、95年度綜合所得稅係依據該補習班填發之扣繳憑
    單所載金額，各自申報租賃所得為1,200,000 元，並未偏低
    。財政部高雄市國稅局埕稽徵所乃按其申報核定（見該所
    96年12月18日函原審卷101 頁）而建志補習班執行業務損益
    計算表93年、94年、95年就租金支出項目依序列載金額為4,
    821,000 元、4,812,390 元、2,400,000 元，有上訴人黃明
    義呈報之損益計算表在卷可稽（原審卷113-117 頁）。顯見
    上訴人黃明義即建志補習班所使用系爭房屋經營補習班業務
    ，為向稅捐稽徵機關申報其執行業務所得，以支付系爭房屋
    之租金支出及其他業務支出費用與其收入項目，計算其損益
    計算表，作為課稅之依據，且係依所得稅法規定為之，其執
    行業務所得既已扣除租金之支出，則系爭房屋之共有人即上
    訴人乙○○必有租金收入，此乃事理之當然，且上訴人乙○
    ○已在原審自認有租金收入，每年約120 萬元（原審卷62頁
    ），上訴人等以查無租金匯款之資料，主張上訴人間並無租
    金之交付，僅為符合所有稅法之規定而申報云云，自非可採
    。況且上訴人係父子關係，其金錢交付非必以匯款，或其他
    銀行帳目為之，上訴人據以指摘原判決不當，求為廢棄改判
    ，為無理由，應予駁回。
六、據上論結，本件上訴為無理由，依民事訴訟法第449 條第1
    項、第78條判決如主文。
中    華    民    國    98    年    3     月    31    日
                              民事第一庭
                                  審判長法官 黃金石
                                  法      官 林健彥
                                  法      官 謝肅珍
以上正本證明與原本無異。
本判決不得上訴。
中    華    民    國    98    年    4     月     1    日
                                  書  記  官 劉金萍


司法院資訊處製作；財團法人民間司法改革基金會備份。
